臺北高等行政法院判決
　　　　　　　　　　　　　　　　　　 94年度簡字第00321號
原　　　告　甲○○
被　　　告　財政部臺北市國稅局
代　表　人　張盛和（局長）
訴訟代理人　乙○○
上列當事人間因綜合所得稅事件，原告不服財政部中華民國93年
9月20日台財訴字第09300346430號訴願決定（案號：第00000000
號），提起行政訴訟。本院判決如下：
　　主  文
原告之訴駁回。
訴訟費用由原告負擔。
　　事  實
一、事實概要：原告民國（下同）89年度綜合所得稅結算申報，
    自行列報所有坐座落臺北市大安區○○○路○段78巷30弄7號
    15樓房屋（下稱系爭房屋），租賃所得新台幣（下同）0元
    ，經被告依查得資料核定租賃所得396,683元，合併核定綜
    合所得總額為1,934,939元，淨額為1,314,935元，補徵稅額
    76,196元。原告不服，申請復查，經被告以93年5月11日財
    北國稅法字第0930202555號復查決定，駁回其申請，原告仍
    未甘服，提起訴願，亦遭決定駁回，遂向本院提起行政訴訟
    。
二、兩造聲明：
　(一)原告聲明：訴願決定及原處分均撤銷。
　(二)被告聲明：駁回原告之訴。
三、兩造之爭點：
  原告主張被告捨國泰人壽保險公司依法開立之繳息證明不予採
  用，逕以業已還清之其他金融機構借款資料自行推算借款金額
  並核認借款利息300,960元，顯有違誤，是否可採？
　(一)原告主張：
    關於原告所有座落於台北市大安區○○○路○段78巷30弄7號
    15樓房屋係於77年1月向金融機構借款購置，嗣後因房屋修
    繕之需要，乃數度以經由金融機構代償方式更換貸款銀行，
    並增貸款，以支付房屋修繕費用，最後一次係於88年7月5日
    向國泰人壽保險股份有限公司（下稱國泰人壽保險公司）貸
    款，並增貸金額，貸款總額為900萬元。原告89年度綜合所
    得稅結算申報，係依所得稅法施行細則第15條第1項「所稱
    必要損耗及費用，係指固定資產之折舊、遞耗資產之耗竭、
    無形資產之攤折、修理費、保險費以及為使租出之財產能供
    出租取得收益所支付之合理必要費用。折舊、耗竭及攤折之
    減除，準用資產估價有關之規定。必要損耗及費用之減除，
    納稅義務人能提具確實證據者，從其申報數，．．」及財政
    部74年10月19日台財稅第23739號解釋函「個人向金融機構
    借款購置房屋所支付之利息，應屬所得稅法施行細則第15條
    所稱為使出租之財產能供出租取得利益所支付之合理必要費
    用。納稅義務人如非選用必要損耗及費用之標準減除，且能
    提供確實證明文件者，於核計房屋之租賃所得時，核實減除
    」之規定，將國泰人壽保險公司89年度之借款利息648,000
    元列為合理必要費用計算財產租賃所得為零元後，依所得稅
    法第14條第1項第5類第1款規定申報財產租賃所得。惟查被
    告捨棄國泰人壽保險公司依法開立之繳息證明不予採用，逕
    以業已還款結清之其他金融機構之借款資料自行推算借款金
    額並核認借款利息300,960元，並調整增列系爭房屋租賃所
    得為396,683元，變更綜合所得總額為1,934,939元，淨額為
    1,314, 935元並補徵稅額76,196元，違反證據法則及上述稅
    法規定，應予撤銷。
　(二)被告主張：
    1.本件原告於辦理89年度綜合所得稅結算申報時，原自行申
      報坐落臺北市大安區○○○路○段78巷30弄7號15樓房屋租
      賃所得為0元【計算式：全部收入總額720,000–全部成本
      及費用723,277（內含折舊15,930、地價稅2,037、房屋稅
      及其附加捐12,310、修理費45,000、金融機構借款利息64
      8,000、保險費446）=0】，被告初查以原告提示之成本費
      用中之修理費及利息支出憑證不足採信，遂依查得資料核
      定系爭房屋租賃所得為396,683元【計算式：全部收入總
      額729,000–全部成本及費用322,317（內含折舊15,930、
      地價稅2,037、房屋稅及其附加捐12,310、修理費0、金融
      機構借款利息300,960、保險費1,080）=396,683】，減除
      已自行申報0元，即調增396,683元（計算式：核定之租賃
      所得396,683-0=396,683），合併核定原告89年度綜合所
      得額。
    2.經查，系爭房屋原告係於77年1月4日取得，首次貸款日為
      77年1月4日向花旗銀行借款，設定權利金價值本金最高限
      額3,300,000元，並於同年1月15日及4月7日陸續變更原設
      定抵押權之權利價值本金最高限額4,180,000元；其後歷
      經轉貸及增資，而本件租賃所得採列舉之利息支出661,
      004元，其貸款日期係於88年7月5日向國泰人壽保險公司
      貸款，且貸款金額高達9,000,000元，原告既未能提示增
      貸之金額與購屋有關之證明文件供核，被告乃否准原告增
      貸部分之利息支出，逕依77年間設定之本金最高權利價值
      4,180,000元核認利息收入（計算式：661,004×418/900=
      307,000），已屬有利原告，原告主張之利息支出648,
      000元，既無法提示相關之證明文件及流程供核，尚難證
      明該等增貸借款確係用於購置或修繕系爭房屋，按「當事
      人主張事實須負舉證責任，倘其所提出之證據不足為主張
      事實之證明，自不能認其主張之事實為真實。」最高行政
      法院（89年7月1日改制前為行政法院）36年判字第16號著
      有判例。本件原告既無法提出具體之修繕證明文件以實其
      說，所訴核無足採，從而，被告依原始貸款比例核認其利
      息支出，增貸部分利息支出則否准認列，並無違誤。
　　理  由
一、按「個人綜合所得額，以全年左列各類所得合併計算之：第
    1類……第5類：租賃所得及權利金所得……一、財產租賃所
    得及權利金所得之計算，以全年租賃收入或權利金收入，減
    除必要損耗及費用後之餘額所得額。」為行為時所稅法第14
    條第1項5類1款所明定。次按「所稱必要損耗及費用，係指
    固定資產之折舊、遞耗資產之耗竭、無形資產之攤折、修理
    費、保險費以及為使租出之財產能供出租取得收益所支付之
    合理必要費用。折舊、耗竭及攤折之減除，準用資產估價有
    關之規定。必要損耗及費用之減除，納稅義務人能提具確實
    證據者，從其申報數，其未能提具確實證據或證據不實者，
    稽徵機關得依省區（直轄市）主管稽徵機關核定之減除標準
    調整之。」為所得稅法施行細則第15條規定。又按「89年度
    財產租賃必要損耗及費用標準：一、固定資產：必要損耗及
    費用減除43%；……」亦經財政部90年1月20日台財稅字第
    0900450705號函所核定。
二、本件原告89年度綜合所得稅結算申報，自行列報所有坐座落
    臺北市大安區○○○路○段78巷30弄7號15樓系爭房屋，租賃
    所得0元，經被告依查得資料核定租賃所得396,683元，合併
    核定綜合所得總額為1,934,939元，淨額為1,314,935元，補
    徵稅額76,196元。原告不服，循序申請復查，提起訴願，均
    遭決定駁回，復起訴主張被告捨國泰人壽保險公司依法開立
    之繳息證明不予採用，逕以業已還清之其他金融機構借款資
    料自行推算借款金額並核認借款利息300,960元，顯有違誤
    ，詳如其起訴狀事實欄所載理由等語。
三、查原告列報系爭房屋租賃所得為0元，係採逐項舉證損耗及
    費用方式申報〔計算式：全部收入總額720,000－全部成本
    及費用723,277（內含折舊15,930、地價稅2,037元、房屋稅
    及其附加捐12,310、修理費45,000、金融機構借款利息648,
    000、保險費446）＝0〕，經被告審查以原告提示之成本費
    用中之修理費及部分利息支出資料憑證不足採信，核定系爭
    房屋租賃所得396,683元〔計算式：全部收入總額729,000－
    全部成本及費用323,317（內含折舊15,930、地價稅2,037、
    房屋稅及其附加捐12,310、修理費0、金融機構借款利息300
    ,960、保險費1,080）＝396,683〕，合併核定其該年度綜合
    所得總額為1,934,396元，淨額為1,314,935元，補徵稅額
    76,196元，揆諸首揭規定，自無不合。
四、至於原告主張系爭房屋採列舉損耗及費用申報後，巳無租賃
    所得云云。惟查原告係於77年1月4日取得系爭房屋，並首次
    於77年1月4日向花旗銀行貸款，設定本金最高限額抵押權3,
    300,000元，並於同年1月15日及4月7日陸續變更設定為本金
    最高限額抵押權4,180,000元，其後歷經轉貸及增貸，最後
    於88年7月5日向國泰人壽保險公司貸款9,000,000元，89年
    度繳息總額648,000元，惟原告始終提不出88年7月5日增貸
    為9,000,000元係用於購買或修繕系爭房屋之任何證據，乃
    否准列報增加貸款部分之利息支出，並從寬依77年間設定本
    金最高限額抵押權4,180,000元之比例核認利息支出300,960
    元（計算式：648,000×418/900＝300,960），對原告巳屬
    有利，原核定並無不合，原告所訴，洵不足採。
五、綜上說明，本件被告就原告89年度綜合所得稅之核定處分，
    核無違誤，訴願決定，予以維持，亦無不妥，原告起訴，亦
    未提出對其有利之新證據，難認有理由，應予駁回。
六、據上論結，本件原告之訴為無理由，依行政訴訟法第236條、
    第98條第3項前段，判決如主文。
中　　華　　民　　國　　94　　年　 　9　　月　 12  　 日
                     第 三 庭 法    官  黃本仁
上為正本係照原本作成。
本件以訴訟事件所涉及之法律見解具有原則性者為限，始得於本
判決送達後20日內向本院提出上訴狀並表明上訴理由，如已於本
判決宣示後送達前提起上訴者，應於判決送達後20日內補具上訴
理由（均按他造人數附繕本），且經最高行政法院許可後方得上
訴。
中　　華　　民　　國　　94　　年　 　9　　月　 12  　 日
            　　　    　　　　書 記 官  姚國華
